【裁判字號】    91,上訴,3523
【裁判日期】    920305
【裁判案由】    偽造文書等
【裁判全文】
臺灣高等法院刑事判決                          九十一年度上訴字第三五二三號
    上  訴  人
    即  被  告  丙○○
    選任辯護人  解家源
右上訴人因偽造文書等案件，不服臺灣板橋地方法院九十一年度訴字第八○三號，中
華民國九十一年九月二十四日第一審判決（起訴案號：臺灣板橋地方法院檢察署八十
九年度偵字第一七一九七、一八九八一號）提起上訴，本院判決如左：
    主  文
原判決關於丙○○部分撤銷。
丙○○連續幫助意圖為自己不法之所有，以詐術使人將本人之物交付，處有期徒刑伍
月，如易科罰金，以參佰元折算壹日。
    事  實
一、乙○○（已據原審判決有期徒刑一年四月，嗣撤回上訴確定）與年籍姓名均不詳
    綽號「小鄭」之成年男子，基於共同意圖為自己不法所有之概括犯意聯絡，經由
    報紙所刊登商店頂讓廣告，於八十八年七月上旬，由乙○○冒稱「徐燈煌」（另
    據檢察官為不起訴處分），夥同該「小鄭」之成年男子，前往臺北縣新莊市○○
    路二八九號劉泄嬉所經營之「偉芳服飾店」，佯以新台幣（下同）四十萬九千元
    頂讓該服飾店，除以現金十萬元支付外，餘款則簽發以徐燈煌為發票人，第一商
    業銀行台南分行及中興商業銀行台南分行為付款人，面額分別為八萬六千元及二
    十六萬三千元之支票二紙予劉泄嬉，惟要求先行使用「偉芳服飾店」之刷卡機及
    中國信託商業銀行帳戶，致使劉泄嬉陷於錯誤而將店內之刷卡機及存摺交付其二
    人。丙○○為乙○○之父，乃基於幫助之犯意，提供其利用不知情之人頭戶鍾東
    岳（經檢察官為不起訴處分）所虛設位在台北縣永和市○○路一號一樓之「聯信
    電腦行」，由乙○○及「小鄭」之成年男子，於八十八年七月二十五、二十六、
    二十八日，分別以數十張偽卡，在上址以前開刷卡機盜刷多筆簽帳單，致使財團
    法人聯合信用卡處理中心陷於錯誤，於扣除手續費百分之二後，撥付七十八萬六
    千三百五十二元入帳（起訴書誤載為八十萬二千四百元），乙○○進而至中國信
    託商業銀行提領該筆撥入款，由其與「小鄭」二人朋分花用。乙○○及「小鄭」
    之成年男子食髓知味後，復基於同前犯意之聯絡，由乙○○冒稱「黃新翔」，與
    該「小鄭」之成年男子，於八十八年八五日，以同一手法前往由陳瑀婕所經營位
    於臺北市○○區○○街一號之「歌妮服飾店」，佯以四十萬元頂讓該店，於交付
    現金十萬元後，表示在正式交接前，須將店面重新裝璜，並佯稱須先借刷卡機使
    用，將刷卡機取走。丙○○復基於同前幫助之概括犯意，提供上開「聯信電腦行
    」予乙○○及「小鄭」之成年男子刷偽卡，計一百零三萬六千一百六十元，嗣
    因匯豐商業銀行發現異狀，未為核撥帳款，而未得逞。
二、案經臺灣板橋地方法院檢察署檢察官自動檢舉偵查起訴。
    理  由
一、上訴人即被告丙○○否認有何詐欺犯行，辯稱：伊將永和市○○路一號一樓房屋
    出租給「小鄭」開設「聯信電腦行」，「小鄭」僅租用房屋十餘天即避不見面，
    伊未收到房租云云。惟查，右揭共同被告乙○○如何假冒「徐燈煌」、「黃新翔
    」之名與綽號「小鄭」之成年男子，先後向劉泄嬉、陳瑀婕表示欲受讓渠等所經
    營之前揭服飾店，騙取店內之刷卡機等事實，已據乙○○供明，並經被害人劉泄
    嬉及陳瑀婕指述綦詳。而上址「聯信電腦行」係由被告丙○○以鍾東岳為人頭辦
    理設立登記等情，並經證人鍾東岳結證屬實。乙○○及「小鄭」騙取之刷卡機，
    係在被告所營「聯信電腦行」前址以偽卡在「偉芳服飾店」刷卡機盜刷，致聯合
    信用卡處理中心受騙而撥款七十八萬六千三百五十二元入前開中國信託商業銀行
    帳戶，再由乙○○提領等情，分據共同被告乙○○及證人即該中心職員林美雲在
    本院供證無訛，並有「偉芳服飾行」偽卡交易明細一紙可參。「歌妮服飾店」刷
    卡機被盜刷如事實欄金額未撥款之事實，亦為供同被告乙○○所是認，並有「歌
    妮服飾店」偽卡交易明細足佐。則共同被告乙○○與「小鄭」之成年男子確有如
    事實欄所載之詐欺犯行，要無疑義。上訴人丙○○與乙○○為父子，先以人頭成
    立「聯信電腦行」，再提供該電腦行現址由乃子乙○○及「小鄭」作為以騙得之
    刷卡機持偽卡盜刷詐領金額。依上開事證所示，殊難謂其不知乙○○涉有詐欺騙
    行。乃復恣意提供場所，對於共同被告乙○○與「小鄭」上開犯罪之實施提供助
    力，其有幫助犯罪之故意甚明。所辯上情，自無足採。事證明確，上訴人幫助詐
    欺之犯行，堪以認定。
三、核上訴人所為，係犯刑法第三百三十九條第一項詐欺取財罪及同條第三項、第一
    項詐欺取財罪未遂罪之幫助犯。依刑法第三十條第二項規定，按正犯之刑減輕之
    。共同被告乙○○與「小鄭」成年男子間，固為共同正犯，但起訴書認上訴人亦
    成立共同正犯，則有未洽。先後二次幫助犯行，時間緊接，犯罪構成要件相同，
    顯係出於概括之犯意為之，為連續犯，應依以情節較重之詐欺既遂一罪之幫助犯
    論，並加重其刑。及依法先加後減之。原審就此部分據以論科，雖非無見。然查
    ，原判決就共同被告乙○○以「偉芳服飾店」刷卡機盜刷之金額誤為一百零八萬
    五千五百二十七元，已有不符，論處上訴人與乙○○為共同正犯，亦有不當。上
    訴意旨仍執前詞，否認犯罪，固無足取。惟原判決關此部分既有可議，即屬無可
    維持，應予撤銷改判。爰爰審酌上訴人僅止於提供場所以助正犯乙○○犯罪，卷
    查並無分得利益之具體事證，及其年近六旬，素行良好，有本院被告全國前案紀
    錄表可徵，及其犯罪動機、目的、手段、生活狀況、智識程度、犯罪後態度等一
    切情狀，量處如主文第二項所之刑。上訴人行為後，刑法第四十一條業於九十年
    一月四日修正，同月十二日生效，比較新舊法結果，以新法有利於上訴人，依修
    正後刑法第四十一條第一項規定，諭知易科罰金之折算標準。
四、公訴意旨另以上訴人丙○○騙（竊）取陳瑀捷之刷卡機及偽造簽帳單，涉犯有刑
    法第三百二十條第一項竊盜罪及刑法第二百十六條之行使第二百十條偽造私文書
    罪嫌。然查，上訴人僅提供上開場所給乙○○使用而已，對於乙○○如何騙（竊
    ）取陳瑀捷之刷卡機，並未參與。被害人陳瑀婕於偵查中陳稱：嫌犯向伊商談頂
    讓店之事，不僅向伊取走店內鑰匙，並表示要先借店內刷卡機，伊就先借給嫌犯
    。證人甲○○於原審證稱：被告（乙○○）刷信用卡是使用ＥＤＣ刷卡機具，
    簽帳單是二聯式，一聯是由客戶保留，一聯是商店保留，不用交給聯合信用卡處
    理中心，因此聯合信用卡處理中心無法看到簽帳單有無簽名，至於刷卡紀錄是保
    存在刷卡機內，透過電腦傳送至聯合信用卡處理中心，處理中心經過結算後再匯
    款至商家指定之帳戶內，偉芳服飾店是與聯合信用卡處理中心簽約，至於歌妮服
    飾店是與匯豐銀行合作，他們亦是使用ＥＤＣ刷卡機具等語。依此，並無證據證
    明上訴人有偽造簽帳單情事。此外，復查無任何證據足證上訴人有竊盜或行使偽
    造私文書之犯行，惟公訴人認與前開論罪科刑部分有裁判上一罪關係，不另為無
    罪之諭知。
據上論斷，應依刑事訴訟法第三百六十九條第一項前段、第三百六十四條、第二百九
十九條第一項前段、刑法第五十六條、第三百三十九條第一項、第三十條、第四十一
條第一項、第二條第一項前段、罰金罰鍰提高標準條例第一條前段、第二條，判決如
主文。
本案經檢察官鄭龍照到庭執行職務。
中      華      民      國      九十二      年      三      月    五    日
                              臺灣高等法院刑事第十庭
                                  審判長法  官  溫  耀  源
                                        法  官  邱  同  印
                                        法  官  吳      燦
右正本證明與原本無異。
被告不得上訴。
檢察官得上訴部分如不服本判決應於收受送達後十日內向本院提出上訴書狀，其未敘
述上訴之理由者並得於提起上訴後十日內向本院補提理由書（均須按他造當人之人數
附繕本）。
                                        書記官  陳  靜  姿
中      華      民      國      九十二      年      三      月    五    日
附錄：本判決論罪科刑法條
刑法第三百三十九條
意圖為自己或第三人不法之所有，以詐術使人將本人或第三人之物交付者，處五年以
下有期徒刑、拘役或科或併科一千元以下罰金。
以前項方法得財產上不法之利益或使第三人得之者亦同。
前二項之未遂犯罰之。


司法院資訊處製作；財團法人民間司法改革基金會備份。
